臺灣臺中地方法院民事判決　九十三年度訴字第五六○號
　　原告即反訴被告　乙○○
　　訴訟代理人　　　丙○○　律師
　　複　代理人　　　林士傑　律師
　　被告即反訴原告　戊　○
　　訴訟代理人　　　陳益軒　律師
　　複　代理人　　　黃柏霖　律師
上列當事人間請求拆屋還地事件，本院於民國九十四年五月十三
日言詞辯論終結，判決如左：
    主    文
被告應將坐落台中縣清水鎮○○○段菁埔小段五八地號土地上如
附圖所示Ａ部分，面積一八０平方公尺之地上物拆除，將土地騰
空返還原告及共有人梁添進。
被告應給付原告新台幣壹萬陸仟肆佰參拾貳元及自民國九十四年
六月一日起至返還土地日止，按月給付原告新台幣貳佰壹拾陸元
。
原告其餘之訴駁回。
訴訟費用由被告負擔百分之九十九；餘由原告負擔。
本判決第一項、第二項，於原告分別以新台幣貳拾壹萬陸仟元、
伍仟肆佰柒拾柒元供擔保後得為假執行；但被告如於假執行程序
實施前，分別以新台幣陸拾肆萬捌仟元、壹萬陸仟肆佰參拾貳元
供擔保後，得免為假執行。
原告其餘假執行之聲請駁回。
反訴原告之訴及其假執行之聲請均駁回。
反訴訴訟費用由反訴原告負擔。
    事實及理由
壹、本訴部分
一、原告起訴主張：坐落台中縣清水鎮○○○段菁埔小段第五八
    地號土地，為原告與共有人梁添進共有。被告無權占有上開
    土地如附圖所示Ａ部分，面積一八０平方公尺建築房屋，經
    原告函請被告將占用之房屋拆除，並將土地返還，被告均置
    之不理，爰依民法第七百六十七條、第八百二十一條之規定
    ，請求被告將占用土地上之建物拆除，將土地返還原告及其
    餘共有人。又無權占有他人土地，可獲得相當於租金之利益
    ，為社會通常之觀念，原告自得本於不當得利之法則，請求
    參照鄰地租金每月新台幣（下同）三千元，請求被告返還原
    告自九十三年一月二十日回溯五年即八十九年二月一日起至
    返還土地之日止，每月三千元之不當得利。並聲明：(一)被告
    應將坐落台中縣清水鎮○○○段菁埔小段五八地號土地上如
    附圖所示Ａ部分，面積一八０平方公尺之地上物拆除，將土
    地騰空返還原告及其他共有人梁添進。並自民國八十八年二
    月一日起至返還土地日止，按月給付原告三千元。(二)願供擔
    保，請准宣告假執行。
二、被告抗辯略以：被告於七十六年十月八日向原告及其共有人
    梁添進買受坐落台中縣清水鎮○○○段菁埔小段第五八─一
    地號土地，七十七年八月二日再以每坪五千元之價格向原告
    買受同段五八地號土地之應有部分二分之一，價金合計六十
    二萬六千一百七十五元。原告在七十六年十月八日簽定不動
    產買賣契約前，即曾分四次向被告領得六十二萬八千元，故
    於七十七年八月二日尚由原告歸還二千元，而清償價金完畢
    ，自屬有權占有。兩造原屬鄰居，五八地號土地尚有建物，
    原告斷無放任被告無權占有上開土地十六年之久，均未主張
    權利或聲明異議之理，被告非無權占有系爭土地等語。並聲
    明：(一)原告之訴及其假執行之聲請均駁回(二)如受不利判決，
    願供擔保，請准免為假執行宣告。
三、原告主張坐落台中縣清水鎮○○○段菁埔小段第五八地號土
    地（下稱系爭土地）為原告與共有人梁添進所共有。被告占
    有如附圖所示Ａ部分，面積一八０平方公尺建築房屋之事實
    ，業據提出土地謄本、照片二幀為證，且為被告所不爭執，
    並經本院會同台中縣清水地政事務所勘測屬實，製有鑑定圖
    在卷可稽，堪信原告此部分之主張為真實。
四、被告抗辯伊於七十七年八月二日向原告買受系爭土地，屬有
    權占有等語，固據提出七十六年十月八日與原告及共有人梁
    添進簽訂之不動產買賣契約書（下稱甲契約書）及七十七年
    八月二日與原告簽訂之買賣契約書（下稱乙契約書）各乙份
    為證；惟乙契約書之真正為原告所否認，是本件兩造之爭點
    為乙契約書之真正與否。按「當事人主張有利於己之事實者
    ，就其事實有舉證之責任。」，民事訴訟法第二百七十七條
    定有明文。所謂舉證係指就爭訟事實提出足供法院對其所主
    張者為有利認定之證據而言，若所舉證據，不能對其爭訟事
    實為相當之證明，自無從認定其主張為真正。查(一)被告所提
    出之乙契約書，原告否認其真正，已如上述，該契約書所有
    文字及簽名全為訴外人丁○○一人所為，並非原告所寫一節
    ，業據證人丁○○證述在卷，且為兩造所不爭。(二)乙契約書
    內所載仲介人甲○○到庭證稱「七十六年十月八日買賣五十
    八之一地號之契約書是真正的，上面的簽名是代書寫的，我
    只是蓋我的印章。七十七年八月二日買賣五十八地號之契約
    書（即乙契約書）並非我真正的簽章，印章不是我刻的，我
    也不知道為何蓋在上面，我不知道何人簽的，我也不知道兩
    造有買賣五十八地號的事情。」，由證人甲○○之證述，可
    知甲○○確為甲契約書之仲介人。惟並非為乙契約書之仲介
    人，乙契約書上「甲○○」之印文，非甲○○所有。(三)丁○○固證述乙契約書之仲介人「甲○○」之印文係甲○○本人
    將印章交其用印，惟為甲○○所否認，甲○○並證述一生中
    除仲介甲契約之買賣外，未曾仲介其他買賣，有言詞辯論筆
    錄在卷可憑。觀之甲、乙二契約書「甲○○」之印文，甲契
    約書之印文為「甲○○」三字；乙契約書則為「甲○○印」
    四字，二印文明顯不符。再觀之原告之印文，甲契約書之印
    文為「乙○○印」；乙契約書則為「乙○○」，二印文亦不
    相同。經本院向台中縣清水戶政事務所函調乙○○與甲○○
    二人之印鑑證明，以肉眼觀察，亦可辨識與甲、乙二契約書
    之印文不同。衡酌證人甲○○所以仲介兩造間簽訂甲契約，
    係因認識兩造，且為兩造所信任，始能促成兩造間買賣契約
    之成立。常人對於一生中僅有的一次經歷，印象當較為深刻
    。而甲契約書上之代書為蔡淑炳即證人丁○○之父。原告於
    訴訟中原以為蔡淑炳已死亡，致不能聲請訊問證人，迨九十
    四年三月二十三日本院履勘現場時，原告始查悉甲契約書真
    正之代書為丁○○，乃聲請訊問。若原告知丁○○所為之證
    述不利於己，當無聲請訊問之理。而丁○○既以代書為業，
    其書立之不動產買賣契約書當不在少數，乃乙契約書之簽定
    ，竟未由當事人簽名，其上之印文，亦與當事人之印章不符
    ，明顯違背常理，足認證人甲○○之證述為可採。證人丁○○之證述，核與事實不符，不足採信。至證人丁○○是否涉
    嫌偽證，當嗣本件判決確定後，另行移送台灣台中地方法院
    檢察署偵辦，附此敘明。(四)買賣不動產依一般經驗法則，通
    常係雙方先訂定契約後，再依契約約定內容給付價金，應無
      先給付價金，一年後再訂定契約之理。本件被告抗辯乙買
    賣契約之價金於七十六年七月二十四日及七十六年八月十一
    日分別給付十二萬及二十五萬於原告，姑不論其給付價金之
    時間點與常人之買賣契約常理相違，且上開付款與簽契約時
    間點相隔一年中，尚有七十六年十月八日買賣契約。被告在
    七十六年十月八日買賣契約未成立前，竟先預料到七十七年
    八月二日買賣契約成立而先行給付七十七年買賣契約之價金
    ，實與常理有違。(五)甲契約書載明七十六年十月八日被告當
    日給付原告及訴外人梁添進十五萬元充作定金，餘款為十五
    萬八千五百五十元。由此事實可知，被告於七十七年十月八
    日至少尚欠原告及梁添進十五萬八千五百五十元；然被告卻
    主張已先於七十六年七月二十四日及七十六年八月十二日已
    支付乙○○十二萬元及二十五萬元，作為一年後七十七年八
    月二日買賣契約之價金，而非先充抵七十六年十月八日之契
    約餘款，此與常理亦相違背；若被告所稱前後二次以六十二
    萬六千一百七十五元向原告買受土地之價金為真實，則包括
    訴外人梁添進應分得之買賣價金十五萬四千二百七十五元，
    合計應為七十八萬零四百五十元，被告僅給付六十二萬六千
    一百七十五元，尚差十五萬四千二百七十五元，原告斷無再
    返還被告二千元之理。綜據上述，證人丁○○之證詞既不足
    資為有利被告之認定，被告復未舉證證明其有占有系爭土地
    之正當權源，其抗辯為無理由，不可採信。
五、按所有人對於無權占有或侵奪其所有物者，得請求返還之，
    對於妨害其所有權者，得請求除去之。各共有人對於第三人
    ，得就共有物之全部為本於所有權之請求。但回復共有物之
    請求，僅得為共有人全體之利益為之。民法第七百六十七條
    、第八百二十一條分別定有明文。如附圖所示Ａ部分土地，
    面積一百八十平方公尺，為原告與訴外人梁添進所共有，被
    告無權占有上開土地建築房屋，從而，原告本於物上請求權
    ，請求被告將地上物除去，並將土地返還原告與共有人梁添
    進，為有理由，應予准許。
六、次按無法律上原因而受利益，致他人受損害者，應返還其利
    益，民法第一百七十九條前段定有明文。其請求之範圍，以
    對方所受之利益為度。而無權占有他人土地，可獲得相當於
    租金之利益，為社會通常之觀念，最高法院六十一年台上字
    第一六九五號著有判例意旨可資參照。被告無權占有原告與
    訴外人梁添進共有之土地，已如前述，被告就其所占有之土
    地應屬無法律原因而受有利益，並致原告受有損害，原告對
    於被告，自得本於不當得利之法則請求返還相當於租金之不
    當得利，是原告請求自本件九十三年一月二十日起訴回溯五
    年即八十九年二月一日止作為請求返還不當得利之基準日，
    應屬有據。查系爭土地位於台中縣清水鎮之郊區，鄰地尚為
    稻田，被告占用該土地作為三勝製帽股份有限公司之工廠，
    現工廠已停工等情，有土地謄本及照片二幀在卷可參，並經
    本院勘驗在卷。依土地法第一百十條規定，地租不得超過法
    定地價百分之八。而法定地價，依同法第一百四十八條規定
    ，土地所有權人依本法所申報之地價，為法定地價。此計收
    租金之規定，於不當得利事件雖非當然一體適用，然未嘗不
    可據為計算不當得利之標準。而以年息百分之八為限，乃耕
    地租金之最高限額，非謂必照申報價額百分之八計算之，且
    尚斟酌基地位置、工商繁榮程度、使用人利用基地之經價值
    、所受利益等情事，以為決定。參酌被告已占用該地十餘年
    、工廠業已停工等情狀，本院認為原告主張以鄰地之房屋租
    金每月三千元作為系爭土地之不當得利過高，應以按申報地
    價年息百分之六計算較為合理。而系爭土地之申報地價，八
    十六年七月、八十九年七月、九十三年一月之申報地價分別
    為每平方公尺四百七十元、四百八十五‧一元、四百八十元
    ，有台中縣清水地政事務所九十三年十月二十五日清地價字
    第０九三００一九二三五號函所附地價謄本在卷可憑。（計
    算方式為：八十八年二月一日起至八十九年六月三十日止，
    470元/平方公尺×180平方公尺×6﹪÷12月/年÷2＝212元/
    月；八十九年七月一日起至九十二年十二月三十一日止，48
    5.1元/平方公尺×180平方公尺×6﹪÷12月/年÷2＝218元/
    月；九十三年一月一日起至九十四年五月三十一日止，480
    元/平方公尺×180平方公尺×6﹪÷12月/年÷2＝216元/月；
    212元×17＋218元×42＋216元×17＝16432元）（元以下四
    捨五入）。從而，原告請求被告應給付自八十八年二月一日
    起至九十四年五月三十一日之租金合計一萬六千四百三十二
    元及自九十四年六月一日起交還該部分土地時止，按月給付
    原告相當於每月二百十六元之租金利益，為有理由，逾此範
    圍之請求，為無理由，應予駁回。
七、原告及被告均陳明願供擔保聲請宣告假執行及免為假執行，
    就原告勝訴部分，均核無不合，爰分別酌定相當之擔保金額
    准許之，至原告敗訴部分，其假執行之聲請已失所附麗，應
    併駁回之。
貳、反訴部分
一、反訴原告起訴主張：兩造於七十七年八月二日所簽署買賣契
    約書第三條明定系爭土地於將來可分割予乙方（即賣方，即
    反訴原告），應即提出辦理分割。農業發展條例業於八十九
    年一月四日修正通過共有耕地，得自八十九年一月四日以後
    理分割登記，且不受最少面積０‧二五公頃之限制，反訴被
    告自應將其名下所持有之系爭不動產移轉登記予反訴原告。
    為此，本於買賣契約請求移轉所有權移轉登記，並聲明：(一)
    反訴被告應將坐落台中縣清水鎮○○○段菁埔小段五八地號
    、地目：田、面積一百八十平方公尺，應有部分二分之一，
    移轉登記予原告(二)願供擔保，請准宣告假執行。
二、反訴被告則以：反訴被告並未將系爭土地售予反訴原告，七
    十七年八月二日之買賣契約書並非真正等語置辯，並聲明駁
    回原告之訴及假執行之聲請，且陳明如受不利判決，願供擔
    保，請准免為假執行之宣告。
三、經查，反訴原告主張反訴被告於七十七年八月二日將系爭土
    地應有部分二分之一售予反訴原告一節，經本院審理結果認
    為反訴原告提出之七十七年八月二日買賣契約書未能證明其
    為真正，反訴原告未能提出確切證據可資證明有向反訴被告
    買受系爭土地之事實為真實，業如前述，則反訴原告請求反
    訴被告移轉系爭土地之所有權，即屬無據，應予駁回。
四、反訴原告之訴既經駁回，其假執行之聲請亦失所附麗，應併
    予駁回。
參、據上結論，本件原告之訴為一部有理由，一部無理由，反訴
    原告之反訴為無理由，應依民事訴訟法第七十九條但書、第
    三百九十條第二項、第三百九十二條，判決如主文。
中　　　華　　　民　　　國　　九十四　年　六月  十四  日
                        臺灣臺中地方法院民事第二庭
                                    法　官　陳春長
 右為正本係照原本作成
 如不服本判決，應於判決送達後二十日內，向本院提出上訴狀。
中　　　華　　　民　　　國　　九十四　年　六月  十四  日
                                    法院書記官
